臺灣高雄地方法院刑事判決　　　　　　　 96年度訴字第213號
公　訴　人　臺灣高雄地方法院檢察署檢察官
被　　　告　乙○○
　　　　　　　　　　（現於臺灣高雄第二監獄執行中）
上列被告因違反毒品危害防制條例案件，經檢察官提起公訴（95
年度毒偵字第9277號）及移送併辦（95年度毒偵字第9521號），
嗣因被告就被訴事實為有罪之陳述，經經本院告知簡式審判程序
意旨，並聽取公訴人及被告之意見後，本院合議庭裁定由受命法
官獨任依簡式審判程序審理，判決如下：
    主  文
乙○○施用第一級毒品，累犯，處有期徒刑壹年，扣案之附表1.
、2.、4.所示，沒收銷燬之，扣案之附表6.所示，沒收之。又施
用第二級毒品，累犯，處有期徒刑柒月，扣案之附表3.、4.所示
，沒收銷燬之，扣案之附表5.、6.所示，沒收之。應執行有期徒
刑壹年陸月，扣案之附表1.、2.、3.、4.所示，沒收銷燬之，扣
案之附表5.、6.所示，沒收之。
    事  實
一、乙○○前因違反肅清煙毒條例案件，經臺灣高等法院高雄分
    院以87年度上訴字第223 號於民國87年2 月18日判決有期徒
    刑3 年2 月，褫奪公權3 年確定，經入監執行，於89年8 月
    29日縮短刑期假釋出監，所餘刑期付保護管束，於91年3 月
    13日保護管束期滿未經撤銷假釋，以執行完畢論。
二、乙○○前於87年間因施用毒品案件，經本院以87年度毒聲字
    第1453號裁定送觀察、勒戒後，認有繼續施用毒品傾向，再
    經本院以87年度毒聲字第1860號裁定送強制戒治，復經本院
    以88年度毒聲字第630 號裁定停止強制戒治，所餘刑期付保
    護管束，於保護管束期滿，未經撤銷而以執行完畢，經臺灣
    高雄地方法院檢察署檢察官於88年9 月2 日以88年度戒毒偵
    字第138 號為不起訴處分確定。再因毒品案件，經本院以91
    年度毒聲字第5521裁定令入戒治處所施以強制戒治1 年，經
    入監執行後，嗣於93年1 月9 日因法律修正而釋放；且經提
    起公訴，經臺灣高等法院高雄分院以93年度上訴字第78號於
    93 年3月15日判處有期徒刑10月、6 月，應執行有期徒刑1
    年2 月確定；另因偽造文書案件，經本院於93年6 月17日以
    93年度簡字第1443號判決確定，上開兩案接續執行，現正執
    行中。
三、乙○○猶不知悛悔，於前開強制戒治執行完畢釋放後5 年內
    ，因再犯施用毒品案件，經起訴及判決確定後，明知海洛因
    、甲基安非他命分別為毒品危害防制條例第2 條第2 項第1
    款、第2 款明定之第一級、第二級毒品，不得施用或持有，
    復分別基於反覆持續施用第一級毒品海洛因、第二級毒品甲
    基安非他命之犯意，自95年2 月中旬某日起至95年10月31日
    晚上某時止，在其位於高雄市○鎮區○○街14巷4 之1 號2
    樓明路二十七號住處內，以將第一級毒品海洛因置於香菸吸
    食之方式，施用第一級毒品海洛因多次，約1 天施用10次；
    另以將第二級毒品甲基安非他命置於香菸吸食之方式，施用
    第二級毒品甲基安非他命多次，均約1 天施用1 至2 次。嗣
    於95年10月15日14時45分許在高雄縣鳳山市○○路與武營
    路口為警查獲，扣得乙○○所有供己施用第一級毒品海洛因
    所用之海洛因1 包（如附表1.所示）、95年10月31日17時
    35分許在高雄市○鎮區○○街14巷4 之1 號2 樓為警查獲，
    扣得乙○○所有供己施用第一級毒品海洛因所用之海洛因43
    包（如附表2.所示，起訴書誤載為24包）、乙○○所有供己
    施用第二級毒品甲基安非他命所用之甲基安非他命7 包（如
    附表3.所示）、乙○○所有供己施用第一級毒品海洛因、第
    二級毒品甲基安非他命所用之殘留海洛因、甲基安非他命殘
    渣之電子秤1 台（如附表4.所示）、乙○○所有供己施用第
    一級毒品海洛因、第二級毒品甲基安非他命所用之玻璃吸食
    器1 個（如附表5.所示）及空夾鏈袋3 包（如附表6.所示）
    ，及與乙○○上開所為無涉之FM2 25顆，並均經其同意採尿
    送驗後呈嗎啡及甲基安非他命陽性反應，始查悉上情。
四、案經高雄縣政府警察局鳳山分局及高雄市政府警察局前鎮分
    局報請台灣高雄地方法院檢察署檢察官偵查起訴及移送併辦
    。
    理  由
一、本件被告乙○○係違反毒品危害防制條例第10條第1 項、第
    2 項施用第一級毒品、第二級毒品罪，其法定刑為死刑、無
    期徒刑、最輕本刑為3 年以上有期徒刑以外之罪，於準備程
    序進行中，被告就被訴事實為有罪之陳述，由受命法官告知
    簡式審判程序之要旨並聽取其與公訴人之意見，經被告同意
    適用簡式審判程序後，本院亦認無不得或不宜改依簡式審判
    程序進行之處，爰依刑事訴訟法第273 條之1 第1 項、第28
    4 條之1 規定，本院合議庭裁定裁定本件由受命法官獨任進
    行簡式審判程序，合先敘明。
二、事實認定
  (一)上揭事實，業據被告於本院準備及審理程序中坦承不諱。
  (二)並有台灣檢驗科技股份有限公司95年10月27日KH2006A000
    00 00 濫用藥物尿液檢驗報告暨尿液採證對照表（見臺灣高
    雄地方法院檢察署95毒偵字第8269號偵查卷第16 頁） 、
    高雄市立凱旋醫院95年11月10日濫用藥物尿液檢驗報告暨尿
    液採證對照表（見臺灣高雄地方法院檢察署95毒偵字第9277
    號偵查卷第36頁）各1 件在卷可稽。
  (三)另扣得被告所有供己施用第一級毒品海洛因所用之海洛因
    1 包（如附表1.所示）、被告所有供施用第一級毒品海洛
    因所用之海洛因43包（如附表2.所示）、被告所有供其施用
    第一級毒品海洛因之電子秤1 台（如附表4.所示）、夾鏈袋
    3 個（如附表6.所示）；扣得被告所有供施用第二級毒品
    甲基安非他命之甲基安非他命7 包（如附表3.所示）、被告
    所有供其施用第二級毒品甲基安非他命之電子秤1 台（如附
    表4.所示）、玻璃吸食器1 個（如附表5.所示）、空夾鏈袋
    3 包（如附表6.所示），各可佐證其分別施用海洛因、甲基
    安非他命之事實。
  (四)上開扣案之海洛因1 包（如附表1.所示），經送請高雄市
    立凱旋醫院鑑驗結果，呈海洛因陽性反應，如附表1.所示，
    有該院95年10月30日高市凱醫驗字第2641號濫用藥物成品檢
    驗鑑定書（見95毒偵字第8269號偵查卷第21頁）。上開扣
    案之海洛因43包（如附表2.所示），經送請法務部調查局鑑
    定，均呈海洛因陽性反應，如附表2.所示，有該局95年12月
    8 日調科壹字第09523044 740號鑑定書1 份在卷可稽（見本
    院卷）；另扣案之甲基安非他命7 包（如附表3.所示），經
    送請高雄醫學大學附設中和紀念醫院檢驗結果，均呈甲基安
    非他命陽性反應，如附表3.所示，有高雄醫學大學附設中和
    紀念醫院96年1 月29日000000 0、00 00000、0000000 、00
    00000 、0000000 、00 00000、0000 000號檢驗報告各1 份
    在卷可稽（見本院卷）；另電子秤1 台（如附表4.所示）、
    玻璃吸食器1 個（如附表5.所示）、空夾鏈袋3 包（如附表
    6.所示），經送請高雄醫學大學附設中和紀念醫院檢驗結果
    ，除電子秤呈海洛因、甲基安非他命陽性反應外，其餘均呈
    海洛因、甲基安非他命陰性反應，有高雄醫學大學附設中和
    紀念醫院96年1 月29日0000000 、0000000 、0000000 、00
    00000 、0000000 號檢驗報告在卷可憑（見本院卷）。
  (五)上揭核與被告自白相符，足徵被告之自白核與事實相符，堪
    予採信。
  (六)按毒品危害防制條例於92年7 月9 日修正公布，自93年1 月
    9 日施行，其中第20條、第23條將施用毒品之刑事處遇程序
    ，區分為「初犯」及「5 年內再犯」、「5 年後再犯」，依
    其立法理由之說明：「初犯」，經觀察、勒戒或強制戒治後
    ，應為不起訴處分或不付審理之裁定；經觀察、勒戒或強制
    戒治執行完畢釋放後，「5 年內再犯」者，因其再犯率甚高
    ，原實施之觀察、勒戒及強制戒治既已無法收其實效，爰依
    法追訴或裁定交付審理。至於經觀察、勒戒或強制戒治執行
    完畢釋放後，「5 年後再犯」者，前所實施之觀察、勒戒或
    強制戒治已足以遮斷其施用毒品之毒癮，為期自新及協助其
    斷除毒癮，仍適用「初犯」規定，先經觀察、勒戒或強制戒
    治之程序。從而依修正後之規定，僅限於「初犯」及「5 年
    後再犯」二種情形，始應先經觀察、勒戒或強制戒治程序。
    倘被告於5 年內已再犯，經依法追訴處罰，縱其第3 次（或
    第3 次以上）再度施用毒品之時間，在初犯經觀察、勒戒或
    強制戒治執行完畢釋放5 年以後，已不合於「5 年後再犯」
    之規定，且因已於「5 年內再犯」，顯見其再犯率甚高，原
    實施觀察、勒戒或強制戒治，已無法收其實效，即應依該條
    例第10條處罰（最高法院95年第7 次刑事庭會議決定意旨、
    95 年 度台非字第65號刑事判決意旨參照）。查被告前於87
    年間因施用毒品案件，經本院以87年度毒聲字第1453號裁定
    送觀察、勒戒後，認有繼續施用毒品傾向，再經本院以87年
    度毒聲字第1860號裁定送強制戒治，復經本院以88年度毒聲
    字第630 號裁定停止強制戒治，所餘刑期付保護管束，於保
    護管束期滿，未經撤銷而以執行完畢，經臺灣高雄地方法院
    檢察署檢察官於88年9 月2 日以88年度戒毒偵字第138 號為
    不起訴處分確定。再因毒品案件，經本院以91年度毒聲字第
    5521 裁 定令入戒治處所施以強制戒治1 年，經入監執行後
    ，嗣因法律修正而釋放；且經提起公訴，經臺灣高等法院高
    雄分院以93年度上訴字第78號於93年3 月15日判處有期徒刑
    10月、6 月，應執行有期徒刑1 年2 月確定，現執行中之事
    實，有臺灣高等法院被告前案紀錄表1 份在卷可按。基上，
    被告本次施用海洛因之犯行距初犯經強制戒治執行完畢釋放
    日固然已逾5 年，但其於強制戒治執行完畢釋放後5 年內有
    再犯施用毒品之情事，經起訴及判決確定，是揆諸上揭說明
    ，仍應依法論罪科刑。
  (七)職是，本件事證明確，被告犯行洵堪認定，應依法論科。
三、論罪科刑
  (一)查刑法已於94年2 月2 日修正公布，刪除刑法第56條關於連
    續犯之規定，且自95年7 月1 日起施行。按刪除連續犯規
    定之修正理由已有「至連續犯之規定廢除後，對於部分習慣
    犯，例如竊盜、吸毒等犯罪，是否會因適用數罪併罰而使刑
    罰過重產生不合理之現象一節，在實務運用上應可參考德、
    日等國之經驗，委由學界及實務以補充解釋之方式，發展接
    續犯之概念，對於合乎接續犯或包括的一罪之情形，認為構
    成單一之犯罪，以限縮數罪併罰之範圍，用以解決上述問題
    」之說明。且按刑事法若干犯罪行為態樣，本質上原具有
    反覆、延續實行之特徵，立法時既予特別歸類，定為犯罪構
    成要件之行為要素，則行為人基於概括之犯意，在密切接近
    之一定時、地持續實行之複次行為，倘依社會通念，於客觀
    上認為符合一個反覆、延續性之行為觀念者，於刑法評價上
    ，即應僅成立一罪。學理上所稱「集合犯」之職業性、營業
    性或收集性等具有重複特質之犯罪均屬之，例如經營、從事
    業務、收集、販賣、製造、散布等行為概念者是（最高法院
    95年度台上字第1079號判決意旨可資參照）。而毒品因有
    高度之成癮性及濫用性，施用毒品之行為本身，顯然具有反
    覆性及延續性之特徵，如將「持續多次施用毒品行為」評價
    為數罪，恐與刑罰過度評價禁止原則相悖，並有違憲法所揭
    櫫之比例原則。基此，本院認被告持續多次施用第一級毒品
    海洛因行為應僅成立「集合犯」之實質一罪，且施用毒品既
    屬集合犯之習慣犯的性質，不論於刑法修正前、後均是如此
    ，縱被告於刑法修正前、後各有多次施用毒品行為，本院仍
    僅論以一罪（均屬集合犯之實質一罪），以求理論之一貫，
    而不採「二段併罰說」（按：將於刑法修正前所為數次施用
    毒品行為論以連續犯；另將於刑法修正後所為施用毒品行為
    ，論以集合犯，再將此二段施用毒品行為，予以數罪併罰，
    此說就同為多次施用毒品行為，於刑法修正前、後竟異其理
    論適用，不無矛盾，且依此說之結論，論以連續犯加重其刑
    後，再予數罪併罰，亦顯然不利於被告）。是以，被告於是
    事實欄三、所述施用第一級毒品海洛因、第二級毒品甲基安
    非他命之行為，足認其有反覆施用之情事，應以集合犯之包
    括一罪關係論處。至被告施用第一級、第二級毒品之行為時
    間固係自95年2 月中旬某日起，惟其最後1 次施用行為，乃
    在刑法前開修正施行後，是本案自應全部適用修正後刑法，
    無庸再為新舊法之比較，附此敘明。
  (二)查海洛因、甲基安非他命分別為毒品危害防制條例第2 條第
    2 項第1 、2 款所明定之第一、二級毒品，故核被告所為，
    係犯同條例第10條第1 、2 項之施用第一、二級毒品罪。被
    告施用第一、二級毒品前、後之持有毒品之行為，本應論以
    持有之罪，惟持有毒品之行為應由施用毒品之行為所吸收，
    不另論罪。至公訴人移送併案審理之部分（即95年度毒偵字
    第9521號）及被告於本院準備及審判程序所供承施用第一級
    毒品海洛因、第二級毒品甲基安非他命之情事（起訴部分為
    95年10月中旬某日起至95年11月1 日8 時35分許回溯24小時
    後之某時施用第一級毒品海洛因、第二級毒品甲基安非他命
    之犯行，事實欄三、所述除此部分外），既與前揭起訴論罪
    科刑部分有實質上一罪關係，本院依法自得併予審理，附此
    敘明。
  (三)又查被告前因違反肅清煙毒條例案件，經臺灣高等法院高雄
    分院以87 年 度上訴字第223 號於87年2 月18日判決有期徒
    刑3 年2 月，褫奪公權3 年確定，經入監執行，於89年8 月
    29日縮短刑期假釋出監，所餘刑期付保護管束，於91年3 月
    13日保護管束期滿未經撤銷假釋，以執行完畢論，此有臺灣
    高等法院被告前案紀錄表1 份附卷可稽，其於5 年以內再故
    意犯本件有期徒刑以上之罪，應依刑法第47條第1 項之規定
    ，論以累犯，加重其刑。
  (四)爰審酌被告前因施用毒品案件，經施以觀察勒戒、強制戒治
    執行完畢後，又因施用毒品案件，經法院判決確定，如事實
    欄二、所述，竟再為本件施用毒品犯行，施用時間非短及次
    數非少，足見其惡習已深，且戒絕毒癮之意志不堅，未能體
    悟施用毒品對自己、家人造成之傷害及社會之負擔，自屬可
    議；惟念被告犯罪後坦承犯行及施用毒品本質上係屬戕害自
    身健康之行為，尚未直接危害他人，反社會性之程度較低等
    一切情狀，分別量處如主文所示之刑，並定其應執行之刑。
  (五)此外，扣案之附表1.、2.所示，均含海洛因成分，如前所述
    ；另附表3.所示，則呈甲基安非他命陽性反應，亦如前述，
    則該等物品均為違禁物至明，且該包裝袋與其內毒品業並無
    析離實益，反增執行之困難，應將之同視為第一級、第二級
    毒品，從而不問屬於犯人與否，均應均依毒品危害防制條例
    第18條第1 項前段規定沒收銷燬之。另扣案之附表4.所示，
    呈海洛因、甲基安非他命陽性反應，且係被告供己施用第一
    級海洛因、第二級毒品甲基安非他命時分裝毒品所用之物，
    業據其供明在卷，因該電子秤與其殘留之毒品並無析離實益
    ，反應執行之困難，應將之同視為第一級、第二級毒品，不
    問屬於犯人與否，亦依毒品危害防制條例第18條第1 項前段
    規定沒收銷燬之。再扣案之附表5.、6.所示，雖均檢出第一
    級毒品海洛因、第二級毒品陰性反應，已於前述，然附表5.
    所示，係被告所有、且供本件施用第二級毒品甲基安非他命
    所用之物；附表6.所示，則係被告所有、且供本件施用第一
    級毒品海洛因、第二級毒品甲基安非他命所用之物，均經被
    告坦承在卷，均依刑法第38條第1 項第2 款規定諭知沒收之
    。至扣案之FM2 25顆，因並無證據顯示與被告本案犯行有何
    關涉，不予宣告沒收，附此敘明。
據上論斷，應依刑事訴訟法第273 條之1 第1 項、第284 條之1
、第299 條第1 項前段，毒品危害防制條例第10條第1 項、第2
項、第18條第1 項前段，刑法第11條前段、第47條第1 項、第51
條第5 款、第38條第1 項第2 款，判決如主文。
本案經檢察官甲○○到庭執行職務。
中　　華　　民　　國　　 96 　　年　　2　　月　　6　　日
                  刑事第十五庭  法　官  洪乙心
以上正本證明與原本無異。
如不服本判決，應於判決送達後10日內，向本院提出上訴狀。
中　　華　　民　　國　　 96 　　年　　2　　月　　6　　日
                                書記官  卓榮杰
附錄
毒品危害防制條例第10條第1 項
施用第一級毒品者，處 6 月以上 5 年以下有期徒刑。
施用第二級毒品者，處 3 年以下有期徒刑。
附表
1.海洛因1 包：第一級毒品海洛因命；檢驗前0.10 1公克，檢驗
  後0.073 公克。
2.海洛因43包：第一級毒品海洛因；合計淨重15.50 公克，空包
  裝總重12.62 公克，純度17.81 ﹪，質純淨重2.76公克。
3.甲基安非他命7 包：第二級毒品甲基安非他命；依序為標示毛
  重9.57公克，驗前淨重8.71 6公克，驗後淨重8.715 公克；標
  示毛重3.77公克，驗前淨重3.604 公克，驗後淨重3.603 公克
  ；標示毛重3.76公克，驗前淨重3.57 6公克，驗後淨重3.575
  公克；標示毛重3.76公克，驗前淨重3.61公克，驗後淨重3.60
  8 公克；標示毛重1.11公克，驗前淨重0.958 公克，驗後淨重
  0. 957公克；標示毛重0.84公克，驗前淨重0.622 公克，驗後
  淨重0.621 公克；標示毛重0.54公克，驗前淨重0.353 公克，
  驗後淨重0.352 公克。
4.電子秤1 台：含第一級毒品海洛因、第二級毒品甲基安非他命
  殘渣
5.玻璃吸食器1 個：呈海洛因、甲基安非他命陰性反應
6.空夾鏈袋3 包：呈海洛因、甲基安非他命陰性反應
